【裁判字號】    92,交易,115
【裁判日期】    920828
【裁判案由】    過失傷害
【裁判全文】
臺灣士林地方法院刑事判決                        九十二年度交易字第一一五號
    聲  請  人  臺灣士林地方法院檢察署檢察官
    被      告  甲○○
    選任辯護人  柯清貴律師
右列被告因過失傷害案件，經檢察官聲請簡易判決處刑（九十二年度偵字第二七一七
號)，本院士林簡易庭認不宜以簡易判決處刑，移
本院判決如左判決如左：
    主  文
甲○○從事業務之人，因業務上之過失傷害人，處有期徒刑肆月，如易科罰金，以參
佰元折算壹日。
    事  實
一、甲○○係鑫輝機車有限公司之修車員工，平時以修理機車為業，修畢將機車騎交
    客戶，係以駕駛為附屬業務。於民國九十一年六月四日十七時五十分許，騎乘車
    號ＤＬＵ—一九三號輕機車，陪同事丁○○前去交車，交車後欲搭載丁○○回公
    司，甲○○沿臺北市○○區○○路一段由東往西方向行駛，途經同路與中南街口
    時，理應注意車輛行駛時，駕駛人應注意車前狀況，隨時採取必要之安全措施，
    且駕車行近行人穿越道，應減速慢行，遇有行人穿越時，無論有無交通警察指揮
    或號誌指示，均應暫停讓行人先行通過。而依當時天候、視線、路況，又無不能
    注意之情事，竟其疏於注意，於通過上開交岔路口時貿然直行，致撞及正沿行人
    穿越道由北往南方向穿越馬路之行人丙○○因而肇事，造成丙○○受有左膝挫擦
    傷五乘六公分及尾椎骨挫傷紅腫之傷害。案發後甲○○留在現場，向到場之員警
    表示其肇事，而接受裁判。
二、案經丙○○訴由台北市政府警察局南港分局報告臺灣士林地方法院檢察署檢察官
    聲請簡易判決處刑，本院士林簡易庭認不宜以簡易判決處刑，移送本院刑事庭改
    依通常程序審判。
     理  由
一、訊據被告甲○○矢口否認有右揭時地撞擊告訴人丙○○之過失傷害犯行，辯稱：
    並非伊去撞到告訴人的，而是告訴人自己闖紅燈撞到伊的。伊沒有撞到告訴人，
    只有衣服與衣服摩擦到之感覺而已，況依物理慣性來說，以四十公里的車速，如
    果一個人撞到東西或不小心碰到，騎乘者應該會連車帶人一起跌倒，但伊並無跌
    倒云云。
二、惟查：
  １、前揭事實業經告訴人丙○○指訴稽詳，指稱：「我從公車下車後，沿著人行道
      往前走，到斑馬線後左轉，然後沿著斑馬線快步通過，當我過了雙黃線之後，
      就發生事故，發生事故後，我已經躺在地上了，當時我倒下後，等我有意識後
      ，我往後看，雙黃線在我的左後方，過了雙黃線一點點，還沒到對面。」等語
      。
  ２、本件肇事地點，被告雖辯稱：是丙○○闖紅燈突然自右邊路旁衝出；證人丁○○（被告之同事）、乙○○（自稱現場目擊者）於九十二年七月十七日庭訊時
      均證稱：肇事地點在斑馬線上的雙黃線附近，靠近機車待轉區的位置上跌倒；
      乙○○復稱：告訴人係從中南街口往右邊衝：：：，從現場照片左邊即中南街
      口出來云云。然據告訴人與被告雙方所確認並簽名之道路交通調查報告表所示
      ，告訴人受撞擊的位置係位於斑馬線上；且當天至現場處理之員警戊○○，依
      被告自己所陳述之撞擊位置，拍攝出如卷附之第二張照片，顯示肇事位置亦位
      於斑馬線上，是撞擊點在斑馬線上應可認定；又告訴人之行走方向，證人乙○○雖證稱係從中南街口出來，即由照片之左邊往右衝，然案發當時告訴人由北
      往南方向穿越馬路，即由照片之右邊往左走，為被告、告訴人所不爭執，並經
      證人丁○○證稱明確，顯見證人乙○○連最基本之告訴人行進方向均弄錯，其
      所為之其他證言，諸如：被告之機車未撞擊告訴人，是告訴人自己跌倒云云等
      證詞，自不足採信。況於警訊、偵查中均未曾有該目擊證人出現，於審判中被
      告突然請求傳喚，且證人乙○○到庭陳述之不實已如前述，其是否果真目擊該
      車禍之發生，實堪懷疑？
  ３、肇事時被告之車速，雖被告於九十一年十月廿八日警訊、九十二年六月廿六日
      庭訊稱時速四十公里，惟案發當天即被告於事故發生五分鐘後，在交通事故談
      話記錄表所做之記錄，被告明確陳稱是四十至五十公里。依案重初供及比較被
      告上述二種不同之陳述，應以肇事當天當場距案發僅五分鐘所陳述之車速較具
      可信性，是被告於通過肇事地點時之車速，應為未減速之四十至五十公里，應
      堪認定。
  ４、再本件機車與告訴人之擦撞點，依交通事故補充資料表所示被告右前車頭有擦
      痕，證人即員警戊○○亦證稱：「（車輪蓋上有有擦痕？）是，擦撞的情形不
      是很嚴重，是摩托車上面的灰塵有被擦掉的痕跡。」，而告訴人係左腳擦傷、
      臀部挫傷，與補充資料表被告稱：右手臂與行人摩擦等均相符合。嗣審理中被
      告雖稱未撞到告訴人，只有衣服與衣服摩擦過去的感覺，如果撞到伊應該會一
      起跌倒云云，惟不管撞擊力之大小，仍無改於被告與告訴人發生撞擊之事實。
  ５、又本件交通事故分席研判表及台北市車輛行車事故鑑定委員會鑑定結果均指出
      ：丙○○（行人）：涉嫌未依號誌指示穿越道路。甲○○駕駛ＤＬＵ—一九三
      號輕機車：（一）涉嫌違反號誌管制。（二）行人穿越道有行人穿越時未暫停
      讓行人先行通過，足徵本件車禍，雖告訴人與有過失，然被告亦有過失，亦堪
      認定。
  ６、按汽車（機車）行駛時駕駛人應注意車前狀況，並隨時採取必要之安全措施，
      且汽車行近行人穿越道，應減速慢行，遇有行人穿越時，無論有無交通警察指
      揮或號誌指示，均應暫停讓行人先行通過。道路交通安全規則第九十四條第三
      項、第一百零三條分別定有明文，被告駕車自應注意上述道路交通安全規定，
      且依當時之天候、視線、路況，又無不能注意之情形，竟疏不注意為之因而肇
      事，並致告訴人受有左膝挫擦傷五乘六公分及尾椎骨挫傷紅腫傷害，被告應有
      過失。且被告過失駕駛行為，核與告訴人之受傷間，具有相當因果關係。
  ７、此外，並有警員戊○○之證詞、警製道路交通事故調查報告表、交通事故談話
      紀錄表、交通事故分析研判表、臺北市車輛行車事故鑑定委員會鑑定意見書、
      馬偕紀念醫院診斷證明書、警員製是否自首報告書、台大醫院九十二年七月廿
      二日函文各一份、現場及車損照片三幀在卷可資佐證，事證明確，被告過失傷
      害犯行，堪以認定，應依法論科。
  ８、而告訴人雖稱其所受之傷係屬重傷害，惟告訴人僅受有左膝挫擦傷五乘六公分
      及尾椎骨挫傷紅腫傷害，經本院依職權函詢台大醫院結果稱：丙○○所受傷害
      屬馬尾症候群，也就是部分馬尾神經束受侵及，造成下肢因疼痛難以正常行走
      ，久站久坐有些困難，而大小便控制也受影響，上述症狀有時可藉藥物獲得緩
      解，若神經能恢復，則症狀可減輕甚至消失，有國立台灣大學醫學院附屬醫院
      九十二年七月二十二日（九十二）校附醫秘字第九二００二０七六二四號函在
      卷足憑；足徵告訴人所受之傷害並未達毀敗一肢以上之機能，或其他於身體或
      健康，有重大不治或難治之傷害，故仍屬普通傷害無誤，並此敘明。
三、查被告甲○○係鑫輝機車有限公司之修車員工，平時以修理機車為業，修畢將機
    車騎交客戶，係以駕駛為附屬業務，其於執行業務時，因過失傷害人，核犯刑法
    第二百八十四條第二項前段之業務過失傷害罪，（原起訴法條為刑法第二百八十
    四條第一項前段之過失傷害罪，嗣於審理時蒞庭檢察官當庭變更起訴法條為第二
    百八十四條第二項前段之業務過失傷害罪），次查被告騎乘機車行經行人穿越道
    ，不法依規定讓行人優先通行，因而致人受傷，依法應負刑事責任，應依道路交
    通管理行車處罰條例第八十六條第一項規定加重其刑二分之一；再查被告於肇事
    後留在現場，向到場之員警表示其肇事，而接受裁判，有警員製是否自首報告書
    ，及員警戊○○到庭證述明確，為對於未發覺之罪自首，應依法減輕其刑二分之
    一，並先加後減。爰審酌被告尚無犯罪前科，及其之過失程度、所生之危害、肇
    事後之態度及告訴人與有過失，且被告尚未與被害人為民事和解賠償等一切情狀
    ，判處有期徒刑四月，並諭知易科罰金折算之標準，以示懲儆。
據上論斷，應依刑事訴訟法第四百五十二條、第二百九十九條第一項前段，刑法第二
百八十四條第二項前段、第六十二條前段、第四十一條第一項，道路交通管理處罰條
例第八十六條第一項，罰金罰鍰提高標準條例第一條前段、第二條，判決如主文。
本案經檢察官林聰良到庭執行職務。
中      華      民      國      九十二      年    八    月  二十八    日
                                臺灣士林地方法院刑事第一庭
                                    法  官  張  國  棟
右正本證明與原本無異。
如不服本判決應於送達後十日內向本院提出上訴狀。
                                    書記官  蔡  佳  君
中      華      民      國      九十二      年    九    月      一      日
附錄本案論罪科刑法條全文：
刑法第二百八十四條
因過失傷害人者，處六月以下有期徒刑、拘役或五百元以下罰金，致重傷者，處一年
以下有期徒刑、拘役或五百元以下罰金。
從事業務之人，因業務上之過失傷害人者，處一年以下有期徒刑、拘役或一千元以下
罰金，致重傷者，處三年以下有期徒刑、拘役或二千元以下罰金。


司法院資訊處製作；財團法人民間司法改革基金會備份。
